臺灣高等法院刑事判決　　　　　93年度重上更 (三)字第226號
上　訴　人　臺灣臺北地方法院檢察署檢察官
被　　　告　庚○○
指定辯護人　本院公設辯護人李廣澤
被　　　告　戊○○
選任辯護人　杜英達律師
　　　　　　李采霓律師
被　　　告　子○○
選任辯護人 周立仁律師
上列上訴人因被告貪污等案件，不服臺灣臺北地方法院87年度訴
字第156號中華民國87年12月30日第一審判決 (起訴案號：臺灣
臺北地方法院檢察署86年度偵字第14805號，併辦案號：87 年度
偵字第24184號)提起上訴，經最高法院第三次發回更審，本院判
決如下：
    主  文
原判決關於庚○○部分撤銷。
庚○○共同行使從事業務之人明知為不實之事項而登載於其業務
上作成之文書，足以生損害於公眾及他人，處有期徒刑肆月，如
易科罰金，以佰元折算壹日。
其他上訴駁回。
    事  實
一、庚○○係捷一公司總經理，於民國八十三年一月間，以新臺
    幣（下同）八百二十萬元承包台北縣新店市公所「寅○○○○○○○換裝自來水管路工程」，於工程完工後，八十四年
    二月間庚○○為取得台灣區水管工程工業同業公會台丙○驗
    試壓中心（下稱試壓中心）核發之檢驗合格證書以供辦理工
    程驗收，乃與試壓中心檢驗員壬○○（業經臺灣臺北地方法
    院以行使從事業務之人，明知為不實之事項，而登載於其業
    務上作成之文書，足以生損害於公眾及他人，處有期徒刑肆
    月確定在案），基於共同犯意聯絡，明知壬○○並未實際至
　　喜洋洋社區現場對換裝自來水管工程進行測試水壓之檢驗工
  　作，竟由庚○○提供捷一公司自行所做之測試水壓結果交予
    知情之壬○○，由壬○○於八十四年二月六日逕自將該測試
    水壓合格之資料權充係其實際至喜洋洋社區對換裝自來水管
    工程所做測試水壓結果之不實事項，登載於其業務上所作成
    之「台北自來水事業處用戶用水設備內線檢驗記錄表」中，
    交付予台北試壓中心，使該試壓中心不知情之承辦人員，於
    八十四年四月十一日據以發給業務上所掌主旨內容為「換裝
    自來水管內線外管工程，業經檢驗合格在案」內容不實之簡
    便行文表（台區水公鎮檢字第八四○一九號）予新店市公所
    ，並副知捷一公司，足以生損害於新店市公所對發包工程管
    理之正確性、喜洋洋社區住戶對使用水管之安全性及台北試
    壓中心對自來水管試壓管理之正確性。
二、案經法務部調查局台北縣調查站移請台灣台北地方法院檢察
    署檢察官偵查起訴。
    理  由
甲、程序部分：
    本件之警訊、調查、偵訊筆錄均係於刑事訴訟法修正前製作
    完成，有各該筆錄及相關文件可稽，依刑事訴訟法施行法第
    七條之三規定：「中華民國九十二年一月十四日修正通過之
    刑事訴訟法施行前，已繫屬於各級法院之案件，其以後之訴
    訟程序，應依修正刑事訴訟法終結之。但修正刑事訴訟法施
    行前已依法定程序進行之訴訟程序，其效力不受影響。」意
    旨，可知在舊法時期已製作完成，原屬具有證據能力之警訊
    筆錄及偵訊筆錄，其效力不受修正之新法規定所影響，本院
    依法定程序進行證據之調查，自得本於調查所得之心證，自
    由採擷，核先敘明。
乙、實體部分：
壹、有罪部分（即被告庚○○部分）：
一、訊據上訴人即被告庚○○矢口否認有右揭共同行使業務上登
    載不實文書犯行，辯稱：壬○○有無到場測試，伊不了解，
    並非伊提供不實之資料給其登載云云。另於本院審理中具狀
    辯稱：所交付壬○○之試水報告，係因工程完畢所需先行測
　　試之成果完全與事實相符，既無任何證據足以證明被告庚○○所提供之試水報告為不實，且施工迄今該項工程並無瑕疵
    或造成用戶任何損害，被告即無業務上文書登載不實罪之犯
    行云云。
二、惟查，
　(一)前揭事實，業據被告庚○○於法務部調查局台北縣調查站供
    稱：「早在本公司承攬該工程，在八十三年五月二十七日，
    本公司即有依契約及估算向台丙○驗試壓中心申請檢驗，並
  　繳交規費三萬五千餘元，惟該中心均無對本公司申請案出具
    證明文件予本公司，故我在八十四年四月初持繳費收據，到
    該試壓中心承辦人壬○○索取，過沒幾天該中心即寄發檢驗
    合格書證明予新店市公所」。「（問：在你承攬此工程期間
    ，台丙○驗試壓中心有無對此工程內線外管工程檢驗並試壓
    ？）沒有，但本公司在承做每一內線外管之直管裝設完畢後
    均有自行做試壓檢測，確認無漏水後製作埋管試壓記錄表，
    而自八十三年五月至同年十一月間，本公司所做之埋管試壓
    記錄表均由本人在八十四年四月初在台丙○驗試壓中心索取
    檢驗試壓合格證明文件時，均一同檢附予該中心承辦人壬○○。」「（壬○○）沒有（通知會同辦理試壓工作）。」等
    語（見偵查卷第三十頁及背面）。核與共同被告壬○○於法
    務部調查局初訊自承未作次幹管之檢測等語相符。顯見壬○○並未至現場做試壓檢驗，即依被告庚○○交付其自行所做
    之試壓檢驗結果而發給新店市公所試壓合格證書甚明；被告
    庚○○既明知壬○○未前往喜洋洋社區做試壓測驗，竟提供
    捷一公司所做之試壓檢驗紀錄而發給試壓合格文件，足證庚○○與壬○○就此部分犯行，具有犯意聯絡及行為分擔，洵
    無疑義。
  (二)又換裝自來水內線外管辦理檢驗試壓時，各住戶分歧水表箱
    內之止水栓應關閉後，方得施行測試工作，亦經台北市自來
    水事業處西區營業分處函述甚詳，有該處八十四年九月十五
    日北市水西營給字第二九二二號函一紙在卷可憑，被告壬○○雖於偵查中辯謂其曾依據被告庚○○提供之試壓記錄及未
    關閉住戶止水栓，即進行測試等云云，被告壬○○既未通知
    被告庚○○關閉住戶分歧水表箱內之止水栓，則被告壬○○
    如何進行測試，顯與事理相悖，亦與被告庚○○所供壬○○
    未前往做試壓檢驗不符，所辯已難採信；至壬○○復指稱其
    係前往抽驗，須通知庚○○，其係與二、三名同事前往云云
    ，然竟無法提供與其一同前往之同事姓名，以供法院傳訊，
    復無法提出任何出勤記錄以資證明，再諸觀該檢驗記錄表上
    僅有壬○○之簽名，並無他人之會勘簽名記錄，足徵被告壬○○所供不實？壬○○應未前往做試壓檢驗洵屬明顯。壬○○既未到喜洋洋社區作換裝自來水管實施測試水壓工作，即
    率以「合格」之不實事項，登載於「用戶用水設備內線檢驗
    記錄表」中，並交付予試壓中心另一承辦人員，於八十四年
    四月十一日據以發給主旨內容為「換裝自來水管內線外管工
    程，業經檢驗合格在案」之內容不實簡便行文表予新店市公
    所及捷一公司，有台北試壓中心八十四年四月十一日台區水
    公鎮檢字第八四○一九號簡便行文表、台北自來水事業處用
    戶用水設備內線檢驗紀錄表各乙份、埋管試壓記錄表六份、
    台北自來水事業處西區營業分處八十四年九月十五日北市西
    營給字第二九二二號函在卷可稽（見工程契約書第二十五頁
    至第二十九頁），自足以生損害於新店市公所、捷一公司管
    理上開工程之正確性及喜洋洋社區住戶使用水管之安全性，
    被告庚○○偽造文書犯行足以認定，所辯無非卸責之詞，不
    足採信。
  (三)綜上所述，被告庚○○偽造文書事證明確，犯行足堪認定，
    應予依法論科。
三、論罪：
　　核被告庚○○所為，係犯刑法第二百十六條、第二百十五條
    之行使從事業務者登載不實事項於業務上文書罪，而其登載
    之低度行為為行使之高度行為所吸收，不另論罪。又被告雖
    無從事業務之身分，惟與具有從事業務身分之壬○○間有犯
    意聯絡及行為分擔，應論以共同正犯。起訴書雖未引用被告
    庚○○共犯上開法條，惟起訴事實業已載明，此部分應認已
    有起訴，本院自應加以審判。
四、撤銷改判及科刑審酌事項：
　　原判決就被告庚○○部分未予詳察，而為無罪之諭知，自有
    未洽，公訴人上訴執此指摘原判決此部分不當，為有理由，
    應由本院就此部分撤銷改判。爰審酌被告庚○○之素行、智
    識程度、犯罪之動機、目的、手段、危害之程度及犯罪後之
    態度等一切情狀量處有期徒刑肆月。末查被告庚○○行為後
    刑法第四十一條業於九十年一月四日經立法院修正通過，於
  　同年一月十日經總統公布，同年一月十二日生效施行，其修
    正條文為：「犯最重本刑為五年以下有期徒刑以下之刑之罪
    ，而受六個月以下有期徒刑或拘役之宣告，因身體、教育、
    職業、家庭之關係或其他正當事由，執行顯有困難者，得以
    一元以上三元以下折算一日，易科罰金。但確因不執行所宣
    告之刑，難收矯正之效，或難以維持法秩序者，不在此限。
    」、「併合處罰之數罪，均有前項情形，其應執行之刑逾六
    月者，亦同。」，依刑法第二條第一項規定比較新舊法律，
    對被告並無有利不利問題，自應依裁判時即修正後刑法第四
    十一條第一項規定對被告諭知易科罰金之折算標準。
貳、無罪部分（即被告戊○○、子○○二人上訴駁回部分）：
一、公訴事實：
    公訴意旨另以：被告戊○○、子○○二人分係台北縣新店市
    公所技士、監工，均係依據法令從事公務之人員，庚○○係
    捷一公司總經理。民國（下同）八十三年一月間，台北縣新
    店市公所將喜洋洋社區換裝自來水管路之工程發包，由捷一
    公司以八百二十萬元承做，戊○○、子○○分別為該工程之
    主辦人及監工。宋、劉二人明知依合約工程圖說，上開工程
    配水管分歧至各用戶分表間，所連接之不鏽鋼給水管經跨屋
    前水溝部分，應由溝底下穿過，並以九十度垂直方式為施作
    原則，為節省工料費用以圖利包商庚○○，竟共同基於犯意
    之聯絡，在未辦理變更設計及報告工務課課長丁○○、市長
    鄭三元核准前，即同意庚○○改以傾斜四十五度，穿過水溝
    溝身方式施作，且於工程完工後，未經台灣區水管工程工業
    同業公會台丙○驗試壓中心（下稱試壓中心）派員檢驗試壓
    合格，即貿然於八十三年十二月七日辦理驗收，經喜洋洋社
    區住戶癸○○等人指出多項缺失，始未能通過驗收。詎庚○○為順利取得試壓中心所核發之合格證書，明知該試壓中心
    負責承辦之壬○○，未到場實施測壓，竟提供測試結果予壬○○，復於八十四年二月六日，由壬○○將上開未經測試即
    率認「合格」之不實事項，登載於「用戶用水設備內線檢驗
    記錄表」中，使該試壓中心不查，而於八十四年四月十一日
    據以發給主旨內容為「換裝自來水管內線外管工程，業經檢
    驗合格在案」之簡便行文表予新店市公所及捷一公司（庚○○偽造文書部分，已另論罪），旋於同年月十七日，由戊○○未依一般通知住戶代表等相關人員到場之程序，即據以迅
    速完成複驗，交由監工子○○以八百二十萬元辦理結算，對
    於因施工方式改變減少之工料費用六十八萬七千七百元不予
    扣減，直接圖利庚○○。嗣因宋根鍾欲簽辦動支經費請示單
    ，以支付工程尾款四百十一萬四千六百三十三元時，經該市
    公所主計主任查覺有異，簽註意見未予通過，始未得手。因
    認被告戊○○、子○○、庚○○涉貪污治罪條例第六條第一
    項第四款之共同對於主管事務直接圖利罪嫌及戊○○、子○○另涉刑法第二百十六條、第二百十三條之行使公務員登載
    不實事項於公文書罪嫌云云。
二、起訴論據及被告之供述暨辯解：
    本件公訴意旨以被告戊○○、子○○、庚○○涉圖利及行使
    公務員登載不實文書罪嫌，係以右開犯罪事實，業經證人癸○○、丁○○、丑○○證述明確，復有工程契約書、工程驗
    收記錄、喜洋洋社區函、試壓中心用戶用水設備內線檢驗記
    錄表、試壓中心台區水公鎮檢字第八四一○九號簡便行文表
    、捷一公司立具之埋管試壓記錄表、工程驗收記錄（含初驗
    、複驗）、工程結算驗收證明書、新店市公所動支經費請示
    單、支出傳票等相關資料影本多紙附卷可稽，再被告子○○
    、戊○○既已明知施工方式已經變更，姑不論該變更是否合
    理，惟渠等既因施工方式與原設計圖說不符遭住戶代表質疑
    ，致初驗未過，而簽請上級同意核准變更施工方式，則衡諸
    常情，實難認渠等對於該項變更施工方式之事，毫無記憶致
    有疏忽而未將減省工費扣減之理，足見被告戊○○、子○○
    對於主管監督之事務，確有圖利庚○○之犯意云云，為其論
    據。訊據被告戊○○、子○○、庚○○均堅決否認有右開犯
    行，被告戊○○辯稱：喜洋洋社區自來水管線原係塑膠管，
    經常破裂，因而申請補助款更新延鑄鐵管，施工所需經過路
    段，均為老舊社區，地下管線複雜，且接至每家戶情形，或
    為庭院，或為加蓋房屋，均不相同，須因地制宜，所以設計
    單位關於施工方法，已於合約所附「配水管分歧至乙○○○○」，即詳為規劃，除由溝底下穿過以九十度垂直方式為施
    作原則外，基於事實需要，亦可以傾斜四十五度穿過水溝身
    方式施作，施工方式既已載於合約內，承包商因地制宜方式
    施工，並不需要辦理變更設計及報准，因伊為市公所工務課
    技士，就喜洋洋社區換裝自來水管工程案，只負責工程之行
    政業務及經費爭取、聯繫、協調，並未參與監工，對承包商
    施工情形並不了解，社區反映後，除盡督導改善之能事外，
    加強承包商之保固責任，未為圖利承包商之行為；又承辦水
    管工程時，只是公所工務課技士，所為之任何作為，均需簽
    呈課長、主秘、市長批示，並非自己所能作主。「簽呈」及
    「動支經費請示單」均為市公所內部意見之溝通，在未核定
    前，均不成為定案。伊未為圖利承包商之行為等語。被告子
    ○○辯稱：系爭自來水管工程，原設計雖直立向上之九十度
    施工為原則，惟合約附件之「用水設備裝置標準示範圖例」
    之註二明載「水管不穿越水溝底者，於溝蓋下方應設計套管
    保管」，此即賦予施工者可因地制宜，權衡必要時，以不穿
    越水溝方式施工，再系爭工程之施工圖第三章，亦載有「不
    鏽鋼給水管施工」，其中有關分水栓之按裝項下之第三點亦
    有「分水栓之按裝位置，以直立向上為原則九十度），必要
    時得在傾斜四十五度範圍按裝」，而本案施工法之變更，係
    依施工現場之地形實際需要，經原設計規劃者之同意始為之
    ，係必要之行為，公訴人指訴本項變更，乃為圖利施工者，
    以節省材料，實屬無據；另伊雖疏未扣除節省材料款即行結
    算，純因為配合會計年度，作業時間匆促，加上公務繁忙，
    一時疏虞所致，主觀上絕無圖利承包商之不法意圖等語。被
    告庚○○辯稱：本件爭執者是工程施作技術之認知問題，水
    管從甲○○○○○○○○，未違反工程合約，又因新店市公
    所遲延給付工程尾款，經送請仲裁，結算後實際施作之數量
    以約定單價計算共計八百十萬一千六百元，較之原約定總價
    八百二十萬元減少九萬八千四百元，既然較原標價為少，自
    無圖利可言等語。
三、按圖利罪，要必以為自己或第三人圖取不法利益之犯意，始
    克當之，而有無此項犯意，須以證據認定之。又承包商未依
    約施工有偷工減料，承辦公務員明知工程有偷工減料而仍付
    款，使承包商少支工料之款，屬圖利行為，惟須該承辦公務
    員明知承包商偷工減料為要件，苟非明知而付款，尚不足認
    有圖利之犯行。又貪污治罪條例第六條第一項第四款於九十
    年十一月七日經修正公布，於同年月九日生效，比較新舊法
    之結果，修正後之新法與舊法之法定本刑雖屬相同，惟修正
    後之新法不但廢除未遂犯之規定，亦增加以「明知違背法令
    」、「直接或間接圖自己或其他私人不法之利益，因而獲得
    利益」為其要件，較諸舊法有利於被告，是依刑法第二條第
    一項前段規定，本件應適用修正後之新法，以捷一公司確已
    獲有不法利益（既遂）為該當圖利罪犯行之認定標準。
四、本院之判斷：
  (一)喜洋洋社區換裝自來水管路工程及發包：
    八十三年一月間，台北縣新店市公所將喜洋洋社區換裝自來
    水管路之工程發包，由捷一公司以八百二十萬元承做，戊○○、子○○分別為該工程之主辦人及監工，本件喜洋洋工程
    於八十二年十二月二十八日由捷一公司以八百二十萬元得標
    ，八十三年一月十七日訂約後，該公司旋於八十三年一月二
    十六日開工等情，業據被告戊○○、子○○、庚○○供認在
    卷，並有寅○○○○○○○換裝自來水管路工程契約書（下
  　稱工程契約書）附卷可據。
  (二)本件工程配水管分歧不鏽鋼管至各用戶分表間，所連接之不
    鏽鋼給水管經跨屋前水溝部分，捷一公司可否不穿越水溝底
    以四十五度傾斜穿越水溝溝身方式施作，代替原穿越水溝底
    按九十度垂直方式施作原則？
    1.合約本文及附件約定施工方式：
      卷附之工程契約書六乙方（即捷一公司）應依據設計圖樣
      及施工規範與說明書負責施工，如施工圖樣與說明書有不
      符合之處，應以施工圖樣為準，或由雙方協議解決之。本
      件對工程配水管分歧至各用戶分表間，所連接之不鏽鋼給
      水管經跨屋前水溝部分，捷一公司可否不穿越水溝底以四
      十五度傾斜穿越水溝溝身方式施作，代替原九十度垂直方
      式施作原則？上開合約本文未據具體規定施作方式，然在
      合約附件即「圖說」、「說明」、「施工說明及注意事項
      」不鏽鋼給水管施工部分(一)、３內標明「分水栓之按裝位
      置以直立向上為原則，必要時得在傾斜45度範圍按裝」，
      併於合約附件之「制水閥箱按裝示意圖」（即W-3圖）之
      附註「1.水深度在1.2 M以內者，原則上應設計穿越水溝
      底。2.水管不穿越水溝底者，於溝蓋下方應設計套管保護
      」（見偵卷第一四一頁、外放工程契約書第一、十五、十
      六頁），是上開合約所定水管穿越水溝底設計以九十度垂
      直方式施作亦僅係水溝深度在1.2 M以內之原則規定，契
      約並未規定唯穿越水溝底乙途，亦未硬性須按九十度垂直
      方式施作，為適應地形或土質所需，工程契約賦予施工者
      可因地制宜，權衡必要時，以不穿越水溝方式而以傾斜四
      十五度穿越水溝溝身方式施工，只是以不穿越水溝底施作
      者，於溝蓋下方應設計套管保護，洵可認定。
    2.本件採不穿越水溝底以傾斜四十五度穿越水溝溝身方式施
      作之必要性：
      系爭工程改採不穿越水溝底以45度穿越水溝溝身方式施工
      是否合於契約規定行為，端視依現場之地形、地物有無「
      必要」改變工法為斷，經查：
      (1)本件「新店市寅○○○○○○○換裝自來水管路工程」
        屬社區內線設備，施工所需經過路段，均為老舊社區，
        地下管線複雜，且接至每家戶情形，或為庭院，或為加
        蓋房屋，地形地物變化均不相同。因施工時住戶圍牆、
        地坪皆已存在，為因應環境，不得不以傾斜四十五度穿
        越水溝方式施工，此本為合約所許，並無涉及變更設計
        問題。上開事實，業據工程規劃單位孟伸企業有限公司
        負責人己○○於原審證稱：「原施工圖是依自水事業處
        之施工圖，但事前勘查現場，即發現地質狀況無法完全
        按90度施工，故契約中亦載明可於45度範圍內施工，故
        契約中亦載明可於45度範圍內施工，另於施工中，廠商
        及監工找我去現場看，我看無法依90度施工，故指示改
        依45度為之，因原設計圖就有文字說明。…另在與住戶
        為研討會時，方繪出所指示以45度施工之圖示，個人認
        為此在原契約範圍內，應不屬變更設計，若材質改變才
        算變更設計。」等語（見原審八十七年三月十二日庭訊
        筆錄）。被告庚○○於原審調查時，亦供稱：施工法因
        圍牆關係，無法用90度，沒有水溝用90度，有水溝用套
        管方式45度施工等語（見原審卷八十七年二月二十六日
        訊問筆錄），互核相符。
      (2)工程規劃單位孟伸公司於八十四年九月二十五日以（84
  　　  ）伸屏字第0925號覆新店市公所函文亦明揭：「部份住
        戶已將建築住屋體加建，甚至延伸至排水溝邊，或將水
    　　溝內沿基地以土或覆蓋R.C或加貼磁磚等填高，致使原
      　規劃之參考圖已無法適用附註1之施工（即水深度在1.2
        M以內者，原則上應設計穿越水溝底），唯尚有附註2（
        水管不穿越水溝底者，於溝蓋下方應設計套管保護）之
    　  方式為依據施工，併檢附幹管至分表位前之支管（∮25
      　），依附註2方式施工之參考圖二款，以供施作參考，
        有孟伸公司上開函文足憑。觀之該函檢附依合約附註2
      　之施工參考圖二款，可知系爭工程之水溝緊臨建築物之
        「建築線」，如以九十度方式穿越水溝底下施工，勢必
        開挖至住戶屋內下方地基始得為之，如此房屋恐將因之
        傾斜或龜裂致成危樓。基此，本件工程施工方法雖有標
        準示範圖例，但實際施工需配合現場地形、地物，本件
        工程因施工現場之地形實際需要，依地質及建物現況，
        已無法按90度施工，自有採不穿越水溝底以45度穿越水
        溝溝身方式施工之必要，並經原設計者同意，為合於契
        約內容之行為，非變更設計，殆無疑義。
      (3)最高法院九十三年度台上字第六一九五號刑事判決發回
        意旨以：本院更二審判決置上述附註1.水溝深度在1.2
        Ｍ以內者，原則上應設計穿越水溝底之圖說於不問，卻
        以上開工程契　約書未硬性須按九十度垂直方式施工，
    　　賦予施工者可因地制宜，權衡必要時，以不穿越水溝方
      　式施工，認捷一公司改以傾斜度方式施工，係以施工
        現場之地形實際需要，並經原設計者己○○之同意，為
        合於契約內容之行為，並非被告為求圖取不法利益而偷
        工減料，遽為有利被告等之認定，不免速斷云云，似忽
        略工程規劃單位孟伸公司上開八十四年九月二十五日（
　　　　84）伸屏字第0925號覆新店市公所函文所揭示本件工程
  　　　無法適用原合約附件附註1之施工方式（即水深度在1.2
    　　M以內者，原則上應設計穿越水溝底），唯尚有附註2（
      　水管不穿越水溝底者，於溝蓋下方應設計套管保護）之
    　　方式為依據施工，及檢附依合約附註2之施工參考圖二
      　款之情所致，併予敘明。
    3.證人即新店市公所工務課長丁○○之證詞：
    　至證人丁○○即新店市公所工務課長雖於法務部調查局初
      訊時證稱：被告戊○○未將換自來水管工程施工方式與原
      設計不符情形，依規定簽報辦理核准變更，被告子○○亦
      未依實際施工情形填製監工日報，繪製竣工圖等語，但其
      亦證稱：本件工程款估驗會算請款，均需經其層示核駁，
      而本件工程係因施工方式與設計圖不符，並無增減項目，
      無須變更設計後辦理議價，關於上開工程之估算驗證明書
      ，是由被告戊○○、子○○辦理，其僅作書面審核，對請
      款文件齊全，初步核算金額無誤即核章通過等語，而變更
      施工方式，係符合約之規定，且原設計者同意，既非被告
      為使捷一公司節省工料費用、獲取不法利益而蓄意為之，
      其工程款之估驗會算請款，復需經證人即工務課長丁○○
      層示核駁，足見被告戊○○、子○○雖未簽報施工方式變
      更或繪製竣工圖，此應係其等行政疏失。是證人丁○○之
      證言，尚不足證明被告戊○○、子○○有圖利被告庚○○
      之情事。
  (三)工程驗收與缺失改善：
    1.工程驗收程序：
　　　(1)系爭合約第十九條規定：「乙方於工程完成時，應即通
　　　　知甲方（即新店市公所）：（一）甲方接獲乙方（捷一
  　　　公司）前項通知，甲方應於十五日內初驗。（二）驗收
    　　時如有局部不合格時，乙方應即在限期內修理完成後，
      　再行申請甲方複驗。」是新店市公所於接獲捷一公司完
        工通知，依約應於十五日內初驗，合先敘明。
　　　(2)初驗及結果：系爭工程於八十三年十一月四日完工，新
　　　　店市公所訂於同年十二月七日進行初驗。依規定由主計
  　　　室派員監驗（廖雲年），工務課派員驗收（王燈憲）。
    　　驗收結果由監驗員及驗收員提出八點缺失記載於驗收紀
      　錄並簽名負責（因嗣後請款內簽及工程數量決算，監驗
　　　　員及驗收員均須決算表示意見蓋章負責），有新店市寅
  　　　○○○○○○○換裝自來水管路工程八十三年十二月七
    　　日驗收記錄可憑。至於會驗單位「雙城里辦公處」及「
      　雙城里守望相助委員會喜洋洋社區分會」係基於禮貌通
        知會同到場，非屬規定驗收時應到單位，其可到可不到
        ，無法對驗收事宜負責。上開會驗單位於驗收紀錄上加
        註第九項「連接各住戶分歧管實際施工與合約施工圖不
        符」及第十項「進料未與社區代表會同驗收」二項缺失
        ，因契約明文必要時得以45度施工，且社區非契約當事
        人，契約並無進料應會同喜洋洋社區代表驗收之規定，
        其意見僅供廠商參考。
      (3)複驗及複驗結果：初驗後新店市公所遂將各項缺失通
        知捷一公司改善，捷一公司於改善缺失後依前述合約規
        定再來文申請複驗，新店市公所於八十四年三月十七日
        以簡便行文表通知監驗單位、主驗單位等，於八十四年
        三月三十一日進行複驗，有新店市公所八十四年三月十
        七日簡便行文表附卷可按。複驗中針對初驗八項缺失由
        主辦單位會同捷一公司一一查驗，除第五項及第七頁切
        結書及檢驗合格表未檢附，故未完成複驗之外，其餘均
        已改善完成。捷一公司復於八十四年四月十七日補提
        切結書及台灣區水管工程同業公會檢驗試壓中心函文，
        有該切結書及台灣區水管工程工業同業公會台丙○驗試
        壓中心簡便行文表八十四年四月十一日台區水公鎮檢字
        第八四○一九號函可據。因捷一公司於八十四年四月十
        七日完成補件，故以八十四年四月十七日為複驗日期，
        有八十四年四月十七日被告戊○○與被告子○○複驗之
        台灣省各機關工程驗收（複驗）記錄可據。
      (4)職是，公訴意旨稱被告於未經檢驗試壓合格，即貿然於
        八十三年十二月七日辦理驗收，八十四年四月十七日未
        依一般通知住戶代表等相關人員到場程序，即完成複驗
        ，程序違法，又認定被告戊○○明知第九項缺失尚未改
        善，於複驗紀錄上故意漏載以使捷一公司通過複驗云云
        ，容有誤會。
    2.工程驗收及缺失改善暨有無偷工減料之認定：
    　再證人丑○○即新店市公所主計室主任雖於偵查中表明：
      對被告戊○○於八十四年五月十八日捷一公司請領撥付尾
      款函及動支經費請示單中，簽註上開工程已改善缺失，同
      意捷一公司撥付四百十一萬四千六百三十三元，尚留五十
      五萬餘元部分，其另會簽該工程既經驗收，應全部付清尾
      款，不宜付部分款項，不同意僅付部分款項等語，惟其亦
      僅係說明有喜洋洋社區住戶反應工程品質不良，非明確表
      示該工程有何偷工減料部分。又證人癸○○即喜洋洋社區
　    住戶於法務部調查局初訊時係證稱：對上開工程之複驗項
      目第七項（試壓中心檢驗合格）、第九項（連接住戶分歧
      管與施工圖不符）表示缺失未改善，不同意通過複驗，未
      在複驗紀錄上簽字等語，其係對上開之複驗表示異議；告
    　發人辛○○雖稱被告戊○○圖利包商准其未依圖施工及偷
      工減料，以致社區每月流失自來水高達五百度以上，造成
      水資源浪費等詞，其另以：八十四年八月三十一日喜洋洋
      社區自來水管換管工程施工檢討會查勘紀錄列出捷一公司
      有「分表至水栓間大部分未換新」「不鏽鋼防震伸縮軟管
      因漏水未改裝配件」「蓄水池不鏽鋼爬梯未做」「不鏽鋼
      防蟲罩未做」「柏油路面未鋪至實際厚度」「分支管未按
      圖施工」等六項缺失，認被告戊○○圖利被告庚○○等語
      ，然其提出之自來水流失係以八十六年九月至十二月及八
    　十七年三月至八月之自來水事業處收據為對照基礎，但二
      者為三至四度增加到五至七度，上開各月之水費在最低五
      百三十二元至最高五百九十五元之間，不足認被告戊○○
      於八十三年十二月七日初步驗收時（見偵卷第四三頁以下
      之驗收紀錄）係明知為偷工減料。而本件工程初步驗收，
    　該社區住戶癸○○參與驗收，驗收結果列出十項缺失，另
      複驗時間為八十四年四月十七日完成（見偵卷第四三頁以
      下之驗收及複驗紀錄），依證人癸○○上開證言，其對初
      驗第七項、第九項之驗收項目不同意而未簽字，但第九項
      之施工方式未按原施工圖施作，係合於原合約內容，已如
      前述，第七項之試壓中心檢驗合格，係按試壓中心之簡便
      行文表而製作，此項爭執尚不足認定被告戊○○即明知偷
      工減料。又告發人辛○○所認偷工減料六項部分，就「分
　    支管未按圖施工」部分，已如前述，餘之五項對照本件工
      程合約內容，即指管溝工程、配管工程、水塔修繕工程內
      容，上開所列「不鏽鋼防蟲罩」「不鏽鋼爬梯」非屬合約
      之一部，餘之「柏油路面」等部分，係住戶單方面之查勘
      ，亦在八十四年四月十七日複驗完成之後，而被告庚○○
      以新店市公所延付工程尾款，曾經提請仲裁，經仲裁協會
      函請臺灣區水管工程工業同業公會鑑定，結果以捷一公司
      依合約實作實算精神，認為該公司所所為工程結算明細表
      為正確，因之，告發人辛○○提列之六項缺失，亦不足認
      被告戊○○明知本件工程有偷工減料而圖利被告庚○○之
      行為。
  (四)系爭工程採實作實算方式計價，非總額結算，施工方式與節
    省工料費用、偷工減料無涉：
    1.合約約定採實作實算方式計價，非總額結算：
      按系爭「工程契約書」第三條明文規定：「合約總價：全
      部工程總價新臺幣捌佰貳拾萬元正，詳細表附後，工程結
      算總價按照合約實做數量計算之。」；第十三條規定：「
      甲方（即業主臺北縣新店市公所）對工程有隨時變更計劃
      及增減工程數量之權，乙方（即承包商捷一公司）不得異
      議，對於增減數量，雙方參照本合約所訂單價計算增減之
      」，有工程契約書可據。準此可知，系爭工程之工程款係
　    依捷一公司實際施工之數量計價，實做實算給付之，非一
      經完工驗收無誤，即應給付工程總價八百二十萬元。從而
      系爭工程不論以穿越水溝底按九十度垂直方式施工，或因
      地制宜改變工法改以四十五度穿越水溝溝身方式施作，因
      係以實際施工之工、料核實計算工程款，自與節省工料及
      偷工減料無涉，至為灼然。
    2.因施工方式改變可否減少工料費用及與捷一公司請領工程
    　款之關係：
    　(1)證人己○○於更一審調查時固證稱伊當時設計的本意就
      　是水溝蓋下施工，並無所謂的變更設計，並提出其之設
        計圖樣。且稱Ａ圖係施工圖樣，Ｃ圖是實際上施工圖。
        於詢以Ａ圖與Ｃ圖的工料有無差很多？答：「Ａ圖與Ｃ
    　　圖的材料是差不多。工時方面：如果有圍墻及建築物的
      　話，就要用人工挖，約1:5；如果屋內可用怪手挖是21.
        8比22，以一個工人的工作量，Ａ圖一戶要多出四小時
　　　　左右。材料方面：Ａ圖是多一個不銹鋼的彎頭，一個彎
  　　　頭的市價是一百多元，一個工人依照台灣省營繕標準規
    　　定，一個技工每日薪水一千元，當時編列預算就是依照
      　此標準等語，並提出相關圖表為證（見原審八十八年度
        上更(一)字第七四０號卷第一七七、二０二─二０五頁）
        。惟系爭工程第三條明文規定，工程結算總價按照合約
        實做數量計算之。是本件工程不論採取原設計圖所示之
　　　　90度方式施工，抑或因地制宜之必要改採45度工法，捷
  　　　一公司所得請領之工程款係以其現場實際支出之材料、
    　　工數結算，非總額八百二十萬元結算，此徵之新店市公
      　所九十二年三月五日函覆鈞院北縣店工字第0920001222
        號函文附件一至四之動支經費請示單及付款紀錄至明。
        析言之，捷一公司支出之材料、工數較少，則得請領之
        工程款較少，支出之工、料較多，則依約得請領之工程
        款隨之增加。上開證人己○○證詞僅係就Ａ圖與Ｃ圖施
        工之單價分析，因系爭工程係依實作數量計價，捷一公
        司並未因施工方式改變而受有減少工、料費用支出之利
        益，系爭工程經被告戊○○依實作數量計價，驗收結算
        後之工程總價為七百五十一萬二千三百元，非原合約總
        價八百二十萬元，被告庚○○並未因之受有減少工、料
        費用支出之利益，至明。最高法院發回意旨認為以水溝
        蓋下施工之方式設計（C圖）、施工，其進場材料及工
  　　　數較A圖方式施工，即認被告庚○○受有減少工、料費
    　　用支出之利益，容有誤會。
　　　(2)系爭工程單價「1”不銹鋼管配管」合約僅編列六十工
  　　　（即合約僅編列共六十天供施工完成之意），六十工之
　　　　工資亦僅編列五萬三千六百七十六元；配管工程「1”
  　　　不銹鋼管另件」每式為三十三萬六千七百二十三元，有
    　　卷附系爭工程合約「包商單價分析表」（見第18、27頁
      　）可據。姑不論系爭工程「1”不銹鋼管配管」部分採
        四十五度施工，部分九十度垂直施工。縱該部分工程完
        全未加施作，節省之工料費用總額僅為三十九萬三百九
    　　十九元（53,676＋336,723＝390,399）。公訴意旨稱本
　　　　件因施工方式改變減少之工料費用為六十八萬七千七百
  　　　元，直接圖利承包商捷一公司云云，顯有誤會。抑有進
    　　者，系爭工程因實際施作需要，尚增加原合約所無之項
        目：如「瀝青路面切割」、「挖除原有瀝青路面」、「
　　　　挖普通土」、「回填普通土」、「舖碎石級配基層」及
  　　　「廢方處理」等工程，有該工程增加工程數量計算書（
   　　 共五頁）附卷足憑，依合約實作實算規定，亦應核實加
      　計該增加工程之給付。從而，被告依實際施作工程核算
        為七百五十一萬二千三百元，而水管工程工業同業公會
        鑑定系爭工程實際施作數量總額八百十萬一千六百元，
        可知被告等確無圖利捷一公司情事。
    3.依實際施作工程核算之工程款計算：
　　　系爭工程被告戊○○依實作數量計價，驗收結算後之工程
　　　總價僅為七百五十一萬二千三百元，非原合約總價八百二
      十萬元，新店市公所因社區負擔部份未全部繳交，故實際
      上合計僅核給捷一公司為五百九十九萬八千一百元工程款
      ，有新店市公所系爭營繕工程結算明細表共九頁可憑。而
      捷一公司依系爭工程契約書第二十九條規定提付仲裁，主
      張其實作數量為八百八十七萬三千八百六十六元，請求新
      店市公所給付其餘工程款，亦有中華民國商務仲裁協會仲
      裁八十六年度商仲麟聲愛字第一四六號仲裁判斷書可按。
      被告戊○○於前述仲裁案件仲裁庭第一次詢問會陳稱：「
      有關這件工程，我們公所結算的沒有這麼多錢，應該是七
      百五十幾萬，我們根據合約第三條，工程結算總價是按照
      合約的實作數量計算之。有關工程驗收的時候，我們按照
      實際施作的數量，我們公司在現場有實際去丈量，所以我
      們結算的數量是七百多萬。跟他聲請的數量有差很多」、
      「我們的結算數量是七百五十一萬二千三百元整」（見仲
      裁案件第一次詢問會筆錄第三頁倒數第一行以下及第七頁
      倒數第六行以下）。仲裁庭為杜爭議，特委請台灣區水管
　　　工程工業同業公會鑑定系爭工程實際施作數量。該水管工
　　　業公會並會同雙方至現場履勘，八十七年七月八日以台區
  　　水管會瑞字第八七三四九號函覆仲裁協會其鑑定結果：「
    　１、雙管共用管溝實際丈量長度共二一二‧七公尺。２、
      本工程實際施作戶數共計二六○戶」。仲裁人請雙方針對
      上述鑑定結果，逐一作工程項目、數量、金額之結算明細
      表。雙方於八十七年七月二十日提出各自修正之工程結算
      明細表，捷一公司方面結算之金額為八百十萬一千六百元
      ，而新店市公所方面則為七百九十八萬五千三百元，為求
      公正慎重，仲裁人最後再度將前開修正之工程結算金額送
      請台灣區水管工程工業同業公會核對計算，八十七年七月
      廿七日獲該會以台區水管會瑞字第八七三九三號函覆鑑定
      結果為：「依合約實作實算精神。本會判定附件一（即：
      捷一公司所提出之修正工程明細金額）為正確。」，亦有
      前開仲裁判斷書足據。稽之前揭仲裁詢問會過程，本件仲
      裁判斷所以確認新店市公所應為給付之工程款為八百十萬
　　　一千六百元，顯植基台灣區水管工程工業同業公會歷次鑑
　　　定結果。被告戊○○依捷一公司實作數量決算工程款為七
  　　百五十一萬二千三百元整，遠低於(1)仲裁判斷認定之金額
    　為八百十萬一千六百元，(2)及新店市公所於仲裁庭依水管
      工業同會所鑑定工程實際施作管溝長度及戶數，結算之七
      百九十八萬五千三百元。益證本件捷一公司確係依實作數
      量計價，要無因改以傾斜四十五度穿過溝身方式施工，及
      被告戊○○於八十四年七月十七日完成複驗而圖得任何不
　　　法利益之情，揆之貪污治罪條例第六條第一項第四款規定
　　　為結果犯，被告所為與圖利犯行構成要件有間，至明。
  (五)估驗與工程款請領：
    1.各該期工程估驗計價規定：
      按系爭工程合約第二十一條第二款明文規定：「工程開工
  　　後每十五日由甲方（即新店市公所）將乙方（捷一公司）
    　在該期內完成之工程估驗計價，支付該期估驗計價百分之
      九十五。」，有系爭工程合約可據。
    2.系爭工程監工日報所示進度及各期實際給付之估驗款：
  　　被告戊○○當時係新店市公所工務課技士，被告子○○係
    　公所監工，對支付捷一公司上開工程款，尚需呈給課長、
      主任秘書、市長批示，其等均非最後決行之人，被告戊○○在「簽呈」「動支經費請示單」上之註記，應為該新店
      市公所之內部意見表達，在未核定前，並非定案，該經費
      請示單尚不足作為被告戊○○之圖利證明。查系爭工程八
　　　十三年一月二十六日開工，八十三年六月十六日估驗第一
  　　期施工進度為21.8％，同年月二十一日新店市公所給付捷
    　一公司估驗款一百四十六萬五千元（依合約§21規定，第
      一期應給付估驗款：8,200,000×21.8％×95％＝1,698,2
    　20）、八十三年十月十二日估驗第二期施工進度為87.6％
　　　，同年月十七日給付該期估驗款二百零七萬整（依約應給
　　　付估驗款8,200,000×65.8％《87.6-21.8＝65.8》×95％
　　　＝5, 125,820），系爭工程八十三年十一月四日完工，同
  　　年七月十九日新店市公司依約應給付工程尾款，捷一公司
    　請領尾款函及經費請示單，被告戊○○亦曾簽註意見另加
      註延長捷一公司之保固期限為三年，後經新店市長鄭三元
      批示，若有爭議先行估驗，喜洋洋社區意見不能作為拒絕
      支付之理由，遂同意驗收後支付，有該簽註意見附卷可按
      （見偵卷第四五頁），被告庚○○於上開時期請求撥付之
　    尾款四百六十六萬五千元，而被告戊○○依估驗值之百分
      之九十五，扣除已領工程款三百五十三萬五千元，該期應
      領估驗款為四百二十五萬五千元（820萬元95％之估驗款
      為七百七十九萬元，扣除之前新店市公所已給付二期估驗
      款合計為三百五十三萬五千元，尚應給付估驗工程尾款四
      百二十五萬五千元），其簽請給付四百十一萬四千六百三
      十三元，此有估驗請款單（見偵卷第一三一頁）可按。上
      開應付估驗款，較之依合約應付之百分之九十五款項為少
      ，從而被告戊○○於第三期請示應支付捷一公司四百十一
      萬四千六百三十三元，核無不當，有系爭工程第一期監工
      日誌、第二期監工日誌、第三期監工日誌附卷可據，惟新
      店市公所因社區負擔部分未全部繳交，故僅支付二百四十
　　　六萬三千一百元整，三期合計共付工程款五百九十九萬八
  　　千一百元整，遠低於鑑定價格八百十萬一千六百元及合約
    　價格八百二十萬元整，且尚未達到其結算額七百五十一萬
      二千三百元，難謂被告戊○○等有圖利之犯行。
    3.因新店市公所支付捷一公司二百四十六萬三千一百元之工
      程款後未再支付其餘尾款，遂於八十六年間，向中華民國
      商務仲裁協會請求仲裁，要求新店市公所支付工程尾款二
      百十九萬三千五百元及利息，捷一公司提出仲裁結算額為
      八百十萬一千六百元（扣除已付額一百四十六萬五千元、
      二百零七萬及二百四十六萬三千一百元，加上已退之九萬
      元，應付尾款為二百十九萬三千五百元），而新店市公所
      於仲裁中提出其結算額為七百五十一萬二千三百元，提付
  　　仲裁結果認定工程結算總額為新臺幣八、一０　一、六０
    　０元（與捷一公司主張同），故扣除新店市公所已付五、
      九０八、一００元，新店市公所尚應給付捷一公司二、一
      九三、五００元。新店市公所於仲裁後再付捷一公司一、
      五四七、０三三元，尚欠六四六、四六七元（２, １９３
      , ５００－１, ５４７, ０３３＝６４６, ４６７）迄今
  　　未付。至於新店市公所於八十八年間再給付捷一公司一百
    　五十七萬　四千零三十三元，此依仲裁判斷結果履行，與
      被告戊○○無關。由上可見，依上列計算式所示，新店市
      公所付給捷一公司之款項，悉依照雙方仲裁判斷之結果履
      行，捷一公司尚有工程款未能獲得付清，則本件絕無獲得
      不法利益之事實存在，更無圖利既遂事實存在。
  (六)被告庚○○無與戊○○、子○○共同圖利捷一公司之犯行：
    按共犯在學理上，有任意共犯與必要共犯之分，前者指一般
　　原得由一人單獨完成犯罪而由二人以上共同實施者，當然有
　  刑法總則共犯之適用，後者指須有二人以上參與實施始能成
    立之犯罪而言。必要共犯，尚可分為二人以上朝同一目標共
    同參與犯罪實施之「聚合犯」，及二個或二個以上之行為人
    ，彼此相互對立之意思經合致而成立犯罪之「對向犯」，「
    對向犯」因行為者各有其目的，各就其行為負責，彼此間無
    所謂犯意之聯絡，當然無適用刑法第二十八條共同正犯之餘
    地。貪污治罪條例第六條第一項第四款之圖利罪，係屬身分
    犯，以依據法令從事公務之人員為犯罪主體，無此身分者，
    依同條例第三條之規定，固亦得成立本罪之共同正犯，然必
    無此身分者與有此身分者，並非互相對立之「對向犯」，而
    係彼此有犯意聯絡及行為分擔，朝同一目的，共同對於有此
    身分者所主管或監督之事務，直接或間接圖得該有此身分者
    本人或圖得其他第三人不法之利益，始足當之；若該有此身
    分者所圖利之對象，即係該無此身分者，則二人係居於彼此
    相互對立之對向關係，行為縱有合致，並使該無此身分者因
    而得不法之利益，但二人之行為既各有其目的，分別就各該
    行為負責，彼此間無所謂犯意聯絡與行為分擔，除另有處罰
    該無此身分者之他項罪名外，尚難以上開圖利罪之共同正犯
    論處，此觀之同條例第十一條之行賄罪，其法定刑遠較上開
    圖利罪為輕，無此身分者，就違背職務之行為行賄時，僅論
    以較輕之行賄罪，未行賄時，殊無反論以較重之圖利罪自明
    （最高法院九十年度台上字第六０四號判決參照）。本件被
    告戊○○、子○○縱構成直接圖利，並無積極證據足以證明
      被告戊○○、子○○與庚○○間係彼此有犯意聯絡及行為
    分擔，朝同一目的，共同對於有此身分之被告戊○○、子○○所主管之事務，直接圖得該有此身分者本人或圖得捷一公
　　司不法之利益，就圖利部分，被告戊○○、子○○與庚○○
  　間係居於彼此對立之對向關係，各有其行為目的，揆諸前揭
    意旨，庚○○　尚難以上開圖利罪之共同正犯論處。
  (七)被告戊○○、子○○與庚○○另有起訴書所指刑法第二百十
    六條、第二百十三條之行使公務員登載不實事項於公文書之
    犯行？
    1.關於被告戊○○，子○○有無行使公務員登載不實自來水
      管試壓檢驗合格證明不實公文書而圖利捷一公司？
    　同案被告即前台灣區水管工程工業同業公會台丙○驗試壓
      中心檢驗員壬○○，未到「喜洋洋社區」作上開換裝自來
      水管實施測試水壓工作，即率以「合格」之不實事項，登
      載於用戶用水設備內線檢驗記錄表中，並交付予試壓中心
      而行使之，使該試壓中心不查，而於八十四年四月十一日
      據以發給主旨內容為「換裝自來水管內線外管工程，業經
      檢驗合格在案」之簡便行文表予新店市公所及捷一公司，
      足以生損害於新店市公所、捷一公司管理上開工程之正確
      性及喜洋洋社區住戶使用水管之安全性，其犯行業經原審
      判處有期徒刑四月確定在案，然據其於調查筆錄供稱：捷
    　一公司於上開工程完工後，通知試壓中心派員測壓，伊係
      該成員之一云云，被告庚○○亦供稱：捷一公司承包該工
      程後，於八十三年五月二十七日向試壓中心申請檢驗，並
      繳交規費三萬五千餘元，惟該中心未出具證明文件予伊公
      司，伊乃於八十四年四月初持繳費收據向該中心承辦人壬○○索取，過幾天後，該中心即寄發檢驗合格證明予新店
      市公所云云，顯見壬○○製作該不實之記錄表，係其一人
      與庚○○共同為之（理由詳前述），並無任何證據證明被
      告戊○○、子○○與該填載不實之行為間有犯意之聯絡或
      行為分擔關係，亦難認被告戊○○、子○○、庚○○另有
      起訴書所指刑法第二百十六條、第二百十三條之行使公務
      員登載不實事項於公文書之犯行。
    2.關於被告戊○○，子○○有無行使簽辦條、試壓記錄表、
      驗收紀錄（複驗）工程結算驗收證明書、請示單等公務員
      登載不實公文書而圖利捷一公司？
      最高法院發回意旨以：系爭工程改以45度穿越水溝溝身方
      式施工，被告庚○○已因減少工、料費用之支出，而獲得
      利益。參以卷附之戊○○簽辦條，簽請准予改變施工方式
    　，及由其為會驗員參與捷一公司於八十三年五月十日、七
      月十日、十一月二十二日之自行試驗（測試）之該公司埋
      管試壓記錄表：八十四年四月十七日與被告子○○複驗之
      台灣省各機關工程驗收紀錄（複驗）、製作之台北縣新店
      市公所營繕工程結算驗收證明書及所附明細表、動支經費
      請示單，均記載捷一公司於投標時之估價金額，即得標總
      額八百二十萬元，並未扣款（除）該公司因變更施工方式
      減少支出之工、料費用（見外放施工契約第二三、二六至
      二八、三一至三六、四一至四三頁），並持以行使，能否
      謂被告戊○○，子○○無行使公務員登載不實公文書而圖
      利捷一公司，非無研求餘地等語。惟查，(1)被告戊○○簽
　　　辦條，簽請准予改變施工方式，乃依工程合約約定所為，
　　　並無登載不實可言；亦無任何積極證據證明被告戊○○為
      會驗員參與捷一公司於八十三年五月十日、七月十日、十
      一月二十二日之自行試驗（測試）之該公司埋管試壓記錄
      表所載係虛偽不實，尚難遽認登載不實可言；(2)卷附之被
      告戊○○簽辦條、捷一公司之埋管試壓紀錄表、八十四年
　　　四月十七日之工程驗收紀錄表、台北縣新店市公所營繕工
　　　程結算驗收證明書及所附明細表、動支經費請示單，其上
　　　記載之八百二十萬元係工程契約書第三條前段之「全部工
　　　程總價」。至於實際動支請示給付款項，被告悉依工程合
　　　約總價與工程估驗數，以實做實算方式推算其工程進度核
　　　算，已如前述，覈無行使公務員登載不實公文書而圖利捷
　　  一公司情事。
五、綜上所述，本件並無任何積極證據足以證明被告戊○○、子
    ○○有與庚○○共同圖利，及行使公務員登載不實事項於公
    文書之犯行，是本件不能證明被告戊○○、子○○犯罪，原
    審就被告戊○○、子○○為無罪判決，核無不合，公訴人上
    訴仍執前詞指摘此二被告部分不當，為無理由，應予駁回。
    另被告庚○○就共同圖利部分亦不能證明其犯罪，惟公訴人
    認此部分與前開行使偽造文書罪部分，有裁判上一罪之關係
    ，爰就此共同圖利部分，不另為無罪之諭知。
丙、適用法律：
據上論斷，應依刑事訴訟法第369條第1項前段、第364條、第299
條第1項前段、第368條，刑法第28條、第216條、第215條、第31
條第1項、第2條第1項、第41條第1項，罰金罰鍰提高標準條例第
1條前段、第2條，判決如主文。
本案經檢察官鄭龍照到庭執行職務。
中　　華　　民　　國　　94　　年　　10　　月　　28　　日
                  刑事第二十一庭審判長法  官  溫耀源
                                      法  官  周政達
                                      法  官  邱同印
以上正本證明與原本無異。
如不服本判決，應於收受送達後十日內向本院提出上訴書狀，其
未敘述上訴之理由者並得於提起上訴後十日內向本院補提理由書
（均須按他造當事人之人數附繕本）。
          　　　　　　　　　　　　　　書記官  莊昭樹
中　　華　　民　　國　　94　　年　　10　　月　　28　　日
附錄：本案論罪科刑法條全文
中華民國刑法第216條
 (行使偽造變造或登載不實之文書罪)
行使第二百十條至第二百十五條之文書者，依偽造、變造文書或
登載不實事項或使登載不實事項之規定處斷。
中華民國刑法第215條
 (業務上文書登載不實罪)
從事業務之人，明知為不實之事項，而登載於其業務上作成之文
書，足以生損害於公眾或他人者，處三年以下有期徒刑、拘役或
五百元以下罰金。
